【裁判字號】    97,上易,792
【裁判日期】    980227
【裁判案由】    竊盜
【裁判全文】
臺灣高等法院臺南分院刑事判決         97年度上易字第792號
上  訴  人
即  被  告  乙○○
選任辯護人  張清富律師
上列上訴人因竊盜案件，不服臺灣嘉義地方法院97年度易字第46
7號中華民國97年10月31日第一審判決（起訴案號：臺灣嘉義地
方法院檢察署97年度偵字第5047號），提起上訴，本院判決如下
：
    主  文
上訴駁回。
    事  實
一、乙○○係址設嘉義市○○路192號貴族三溫暖之大池服務員
    ，於民國（下同）97年7月14日早上6時多許，見甲○○將其
    所有之蕭邦牌手錶1只（價值新臺幣61萬元），放置在沐浴
    區浴池旁柱子所鋪毛巾上，竟意圖為自己不法之所有，基於
    竊盜之犯意，趁甲○○淋浴之際，將柱子所鋪毛巾包裹上揭
    手錶行竊得手，於離去之時為甲○○發覺，當場質問乙○○
    並取回手錶。
二、案經嘉義市警察局第一分局報請臺灣嘉義地方法院檢察署檢
    察官偵查起訴。
    理  由
壹、程序方面：
一、按被告以外之人於審判外之言詞或書面陳述，除法律有規定
    者外，不得作為證據。當事人、代理人或辯護人於法院調查
    證據時，知有第159條第1項不得為證據之情形，而未於言詞
    辯論終結前聲明異議者，視為有前項之同意。被告以外之人
    於偵查中向檢察官所為之陳述，除顯有不可信之情況者外，
    得為證據。刑事訴訟法第159條第1項、第159條之5第2項、
    第159條之1第2項分別定有明文。查檢察官、被告及辯護人
    對於證人甲○○於警詢時之陳述，及本件所引用屬於傳聞證
    據之書證，未於言詞辯論終結前聲明異議，本院審酌陳述作
    成時之情況，核無違法取證或其他瑕疵，認為以之作為證據
    為適當，是此部分之陳述，應有證據能力。又證人甲○○於
    檢察官依法訊問並命具結之證詞，本院審酌其於陳述時之外
    在環境及情況，並無顯有不可信之情況，從而其此部分之證
    述，亦有證據能力。其餘所引用之書證，依刑事訴訟法第15
    9條之4規定，無顯不可信之情況，亦有證據能力，得本案證
    據。
二、證人（即貴族三溫暖服務員）莊智欽於警詢及偵查時證述之
    證據能力：
  (一)證人莊智欽於警詢時證稱：「當時伊在店內整理雜物，看見
    店內1名員工乙○○拿走客人放於浴池旁柱子上之手錶」等
    語（見警卷第8頁），於偵查時亦結證稱：「當天甲○○到
    貴族三溫暖洗澡，伊看到他將手錶放在毛巾上，毛巾就在柱
    子上，被告1手拿手錶，另1手拿毛巾，將手錶包在毛巾裏面
    離開」等語（見偵卷第13頁），惟其於原審審理時先結證稱
    ：「在警察局時甲○○有朋友在那邊，說伊若沒有講事實，
    就對伊不利，叫伊要照實講，但伊在警察局說的不實在，因
    為他朋友在那邊，有危險的時候伊講不下去。伊有看到乙○
    ○拿毛巾，沒有看到他拿手錶，因為那天伊人不舒服才在檢
    察官那邊這樣說」等語（見原審卷第30頁），而後又改結證
    稱：「伊在警察局、偵查作筆錄時，甲○○要伊說有看到乙
    ○○拿手錶，他說若沒有這樣說，要打伊，甲○○是在警察
    局外面跟伊說的，伊聽了之後會害怕」等語（見原審卷第37
    頁），證述其因上揭原因，致其於警詢及偵查時之證述不實
    。
  (二)觀諸證人莊智欽對於其何以證述不實之原因，上揭於原審審
    理時之證述前後不一致，若依其最先證述係甲○○友人要其
    據實證述，否則要對其不利，則證人莊智欽若遭脅迫並因此
    心生畏懼，其於警詢時應是據實證述，以免遭受不利，況且
    不論其有無遭受脅迫，於警詢時本應據實證述，豈會因遭脅
    迫要據實陳述，反而故為虛偽之證述，此顯與常理有違，已
    難令人採信，雖其後改證稱係遭甲○○脅迫，然此與其最先
    之證述不一致，則其此部分之證述是否可採，已非無疑。再
    者，證人莊智欽於偵查時，全程連續錄影，並無中斷，採一
    問一答方式，證人莊智欽神情正常、聲音自然語氣平和，檢
    察官訊問時聲音自然語氣平和，並無強暴脅迫等不正訊問之
    情事，業經原審當庭勘驗偵查錄影光碟屬實，製有勘驗筆錄
    1份在卷足考（見原審卷第38頁），是依證人莊智欽於偵查
    時之陳述過程，並無其於原審審理時證稱身體不適之情形，
    則其當無因身體不適而為不實之證述，亦難認其於警詢前有
    遭甲○○或其友人脅迫，因而非出於自由意志為陳述。
  (三)證人甲○○於原審審理時結證否認其本人或友人有向證人莊
    智欽脅迫上揭話語（見原審卷第82-83頁），且依證人甲○
    ○於原審審理時結證稱：「伊沒有問莊智欽是否願意作證，
    因為他在經理面前說有看到，當時伊有報案，警察有到三溫
    暖，他在警察面前也說他有看到，伊沒有教莊智欽要怎麼說
    。伊搭警車到警局，與警察一起走進去的」等語（見原審卷
    第79、88、90頁），核與貴族三溫暖調查報告記載：「主管
    當時詢問莊智欽，他也表示看到乙○○拿走甲○○的手錶」
    等語互核相符（見原審卷第41頁），足見證人莊智欽係因在
    經理、員警面前陳述有見到被告行竊，而經員警帶回警局製
    作筆錄，並非證人甲○○所要求，且證人莊智欽早在貴族三
    溫暖主管面、員警面前，即陳稱有看到被告竊取手錶，並非
    於警詢時始為上揭證述，揆以證人甲○○既遭員警自貴族三
    溫暖直接帶回進入警察局，則其當無可能於警詢前，在警察
    局外面，對證人莊智欽脅迫上揭話語，是證人莊智欽上揭於
    原審審理時之證述，核與事實不符，尚難令人採信，其於警
    詢及偵查時之上開證述，應係出於其自由意志而為之證述。
  (四)查檢察官、被告及辯護人對於證人莊智欽於警詢時之陳述，
    未於言詞辯論終結前聲明異議，本院審酌其言詞陳述作成時
    之情況，核無違法取證或其他瑕疵，認為以之作為證據為適
    當，是其此部分之陳述，應有證據能力。而證人莊智欽於偵
    查時之證述，係出於其自由意志，審酌其於證述時之外在環
    境及情況，並無顯有不可信之情況，從而其此部分之證述，
    亦有證據能力。
貳、實體方面：
一、訊據被告乙○○固供承有於上揭時地收走沐浴區浴池旁柱子
    所鋪毛巾，惟矢口否認有何竊盜之犯行，辯稱：「伊沒有偷
    東西，當天伊有從甲○○所述的柱子上面收走毛巾，但是毛
    巾上面沒有手錶，當時甲○○在沐浴，伊從柱子上收走毛巾
    後，就從大桶拿毛巾要送去洗衣部，後來甲○○來了，跟伊
    說他注意伊很久了，但是伊工作範圍在沐浴區附近，所以都
    要在那邊巡視」等情。辯護人為被告辯護稱：「證人莊智欽
    始終在更衣室櫃檯旁，從未進入聯絡走道，遑論靠近浴室，
    自無可能目睹被告於浴室內竊取被害人甲○○之財物之情形
    ，況莊智欽尚未進入聯絡通道，離電動門尚有6、7米以上距
    離，電動門亦無可能因感應而打開，莊智欽不可能因此目睹
    案發經過，其陳述實有瑕疵。被告當日工作穿著，上衣及短
    褲均無口袋，甲○○指稱被告自口袋拿出手錶，顯然不實。
    甲○○並未拿手機進入浴池，其稱手機放在柱上，被告只拿
    走手錶，未拿手機，與事實不符。被告並未竊取甲○○之手
    錶，況縱有竊盜犯行，亦僅未遂」等情。
二、經查：
（一）上揭犯罪事實，業據被害人即證人甲○○於警詢及偵查時
      具結證述屬實（見警卷第4-6頁、偵卷第8頁），證人甲○
      ○並於原審審理時結證稱：「伊洗澡時把毛巾鋪在石柱那
      邊，把手錶、手機放在那邊，洗到一半抬頭發現，被告用
      毛巾將手錶拿走，手機還在柱子那邊，他沒有拿走，伊就
      直接去找他，把毛巾拿過來，看到手錶在毛巾裏面」等語
      （見原審卷第77-78頁），且目擊證人莊智欽於警詢及偵
      查時亦證述明確（見警卷第8頁、偵卷第13頁），復有贓
      物認領保管單1紙、手錶、現場照片7張及貴族三溫暖避難
      逃生路線圖1份附卷可憑（見警卷第9、13頁、原審卷第15
      、43-44頁）。
（二）按告訴人、證人之陳述有部分前後不符，或相互間有所歧
      異時，究竟何者為可採，法院仍得本其自由心證予以斟酌
      ，非謂一有不符或矛盾，即應認其全部均為不可採信；尤
      其關於行為動機、手段及結果等之細節方面，告訴人之指
      陳，難免故予誇大，證人之證言，有時亦有予渲染之可能
      ；然其基本事實之陳述，若果與真實性無礙時，則仍非不
      得予以採信，最高法院74年台上字第1599號判例可資參照
      。查證人莊智欽於偵查時結證稱：「伊是後來聽到甲○○
      和被告吵架表示手錶不見，才又過去看，『被告就從自己
      口袋裏面將手錶取出還給甲○○』」等語（見偵卷第13頁
      ），此與證人甲○○上揭『自被告手中取回毛巾，毛巾內
      有手錶』之證述雖有不符，然證人甲○○如何取回手錶一
      節，係屬枝節性之事實，證人甲○○、莊智欽此部分之證
      述雖不一致，然對於「被告以毛巾包裹手錶方式行竊」之
      證述，互相對照既大致相符，已詳如前述，又當天錄影光
      碟顯示時間6時：51分：13秒，證人莊智欽進入更衣室，
      往電動門方向走去，走道空無一人，6時：51分：20秒，
      「莊智欽站在門口張望」，6時：51分：23秒，「被害人
      由浴池走入更衣室，電動門打開」，6時51分31秒，「被
      告由浴池走入更衣室，左手拿毛巾」，被害人在走道上打
      開置物箱，莊智欽由電動門附近走回更衣櫃檯，被告及莊
      智欽均著白色內衣、短褲，6時51分37秒被告走過被害人
      背後等情，已經本院勘驗現場錄影光碟，有勘驗筆錄可稽
      （本院卷），可見證人莊智欽當時確進入更衣室，並在走
      道通浴池之電動門附近「張望」，隨即見被害人及被告兩
      人相繼由浴池走入更衣室無誤，足認證人莊智欽於偵查中
      證稱：「被告尚未偷竊前，我就有看到手錶放在毛巾上，
      被告一手拿手錶，另一手拿毛巾，我是『後來』聽到客人
      和被告吵架表示手錶不見，才又過去看」等情（偵查卷第
      13 頁），與事實相符，可以採信。且此次證人莊智欽張
      望時間只有3秒鐘，被害人與被告即走出浴池，證人莊智
      欽透過玻璃電動門張望，難免不確實，以當時被告與被害
      人發生爭執狀況，也難以看清，是證人莊智欽憑上次所見
      ，證稱被告自口袋裡將手錶取出還給被害人等情，雖屬誇
      大其辭，不能採信，但仍不影響其證稱先前親見被告竊取
      被手錶之真實性。是證人莊智欽之證詞有上揭相異處，惟
      揆諸前揭判例，證人莊智欽所為之此部分證詞仍難認不具
      證據價值，本院仍得採信證人莊智欽之證詞，認定被告確
      有竊取手錶之犯行。至於證人甲○○如何取回手錶，則以
      實際取回手錶之證人甲○○所述而為認定。
（三）證人莊智欽嗣於原審審理時固結證稱：「伊『沒有看到』
      被告去拿客人手錶，伊確實有聽到被告和客人吵架，伊有
      過去看，伊當時看到客人的手錶在他手上」等語（見原審
      卷第30-31頁），然證人莊智欽上揭於原審審理時之證述
      ，與其於警詢及偵查時之證述歧異，且其於警詢及偵查時
      之證述，係出於自由意志，業經採證認定詳如前述，則其
      上揭於原審審理時之證述是否可採，已有疑義。再者，證
      人莊智欽於原審審理時結證稱：「伊是東吳高職畢業，汽
      車修護科，有身心障礙手冊，是輕度智能障礙，在貴族三
      溫暖工作2年多」等語（見原審卷第31-32、34頁），足見
      其雖係輕度智能障礙之人士，然自高中畢業，且已在貴族
      三溫暖工作2年多，則其本身之智能障礙，尚不影響其於
      警詢及偵查時證述之可信性。況且，證人莊智欽於原審審
      理時結證稱：「陳經理跟伊說，這件事情不要鬧太大，對
      外面的人不要亂說話」等語（見原審卷第33頁），足見證
      人莊智欽於作證前有來自主管壓力，則其為求保障工作，
      已難期待其於原審審理時能據實證述。參以證人莊智欽於
      警詢及偵查時，係單獨接受員警詢問及檢察官訊問，在無
      任何外力介入之情況下，遭受外在環境干擾之可能性亦低
      ，較無來自被告同庭在場之壓力，且距離案發之時間較近
      ，記憶自較深刻，可立即反應所知，不致因時隔日久而遺
      忘案情，自應以其於警詢及偵查時之證述為可採，是其上
      揭於原審審理時否認目睹被告竊取手錶之證述，與事實不
      符，自無足採。
（四）雖證人莊智欽於原審審理時結證稱：「更衣區沒有辦法看
      到沐浴區那根柱子上」等語（見原審卷第31頁），而貴族
      三溫暖調查報告亦記載：「莊智欽人在更衣區並未看到浴
      池發生事情之經過」等語（見原審卷第42頁），然證人莊
      智欽於偵查時已結證稱：「當時伊輪值更衣室經過現場時
      ，有看到證人將手錶放置在柱子上，雖然距離有點遠，但
      因為很明顯，所以有注意到手錶」等語（見偵卷第13頁）
      ，且依被告於原審審理時供稱：「伊係大池服務員，1班3
      個服務員，工作範圍大池區為中心的附近，就是浴池、廁
      所、洗臉台、淋浴區、游泳池、蒸汽區、冷療區、洗衣部
      、更衣部、盥洗室等，上開區域3個人負責，莊智欽工作
      性質與伊相同」等語（見原審卷第106-107頁），是證人
      莊智欽於案發時既與被告共同輪值上揭區域，並非固定於
      更衣區，則其確能目睹案發經過。再者，證人甲○○於原
      審審理時結證稱：「伊去跟被告拿毛巾時，莊智欽剛好在
      電動門那邊」等語（見原審卷第82頁），而更衣室之電動
      門打開，即是浴池，該電動門係玻璃門，雖非全部透明，
      其上有直立長條形毛玻璃，但是遠觀及近觀，均可透視，
      在電動門附近，可看到淋浴區之柱子一節，有現場照片4
      張附卷可參（見原審卷第43頁），是證人莊智欽在更衣區
      時，只要經過電動門附近，縱未感應開啟電動門，亦可由
      電動門目睹案發經過。揆以證人莊智欽若非親見證人甲○
      ○將手錶置於柱子之毛巾上，並經被告以毛巾包裹取走手
      錶，則其於警詢及偵查時之證述，當無可能與證人甲○○
      之證述相符，是證人莊智欽上揭於偵查時之證述應堪採信
      ，其翻異前詞，顯係迴護被告之詞，不足採信。此外，貴
      族三溫暖為免員工行竊而影響店內信譽，已有利害關係存
      在，且依證人莊智欽上揭證述，店內經理確對其施壓之情
      事，則調查報告之上揭記載，已難令人信為真實，不足為
      有利於被告之認定。
（五）至辯護人雖為被告辯稱：證人甲○○於案發當時，應係酒
      醉或瀕臨酒醉邊緣，對於案發當時之觀察，容有誤認而生
      誤會，且明知有貴重物品，卻不送往保管，其動機令人生
      疑等語（見原審卷第116頁），然證人甲○○於原審審理
      時結證稱：「伊當天酒有喝，但是意識很清楚，還懂得更
      衣、沐浴。伊視力很好，很正常，沒有近視」等語（見原
      審卷第84、89頁），足見其並無因酒醉而誤認被告竊取手
      錶之情。至於證人甲○○雖未將手錶置於保險箱，然依其
      上揭於原審審理時之證述，可知其在淋浴時，仍注意放置
      在柱子上之手錶，難認其所為與常情有違。至辯護人雖以
      證人甲○○於警詢時證稱：「伊發現放在浴池旁柱子上的
      手錶正遭被告竊取，馬上向前制止，並取回手錶」等語（
      見警卷第5頁），於原審審理時結證稱：「伊當天看被告
      拿著毛巾已經快要走出去了」等語（見原審卷第81頁），
      認證人甲○○所述前後矛盾，然證人就問題之陳述，難免
      會受訊問者陳述問題之方式，及問題鋪陳之前後順序，而
      影響其回答之內容，且限於證人之記憶力，及證人之陳述
      表達能力，自難期待證人之證詞能完全相符，而證人甲○
      ○於原審審理時之上揭證述，經提示現場照片請其確認，
      亦只是在柱子旁數步之距離（見原審卷第43頁），顯見證
      人甲○○發現被告行竊後，隨即向前制止，而斯時被告已
      離開柱子旁數步，是其於上揭原審審理時與警詢時之證述
      ，難認有何矛盾之處。
（六）雖被告以上詞置辯，並提出錄影光碟1份為證。然被告與
      證人甲○○、莊智欽並無仇怨一節，業據被告於原審審理
      時供稱：「在本件之前對甲○○沒有印象，之前與甲○○
      沒有仇怨。伊跟莊智欽沒有多大仇怨，只有工作上的摩擦
      ，伊與莊智欽平常講話時，也是說工作上的，本案未發生
      前，也是有說有笑」等語（見原審卷第109-110頁），證
      人甲○○於原審審理時結證稱：「本件案發前到貴族三溫
      暖時，不認識被告跟他沒有說過話」等語（見原審卷第88
      頁），證人莊智欽於原審審理時結證稱：「伊與被告平常
      相處不錯，沒有仇怨」等語（見原審卷第33頁），是證人
      甲○○與被告在本案之前互不認識，則其何須故意陷害被
      告，且證人莊智欽若非親見被告行竊，其何需在主管、員
      警面前陳述見到被告竊取手錶，而影響與被告之同事情誼
      。況且，證人甲○○於原審審理時結證稱：「伊先詢問被
      告為何拿伊手錶，他說沒有，然後伊就叫裏面的服務生叫
      經理出來，經理有問伊如何處理，伊說報警處理。當時在
      辦公室他們就有說要賠償，但後來伊說要報警，根本沒有
      要求賠償」等語（見原審卷第78、89頁），是證人甲○○
      倘係蓄意攀誣被告，因其與被告前無仇怨，依常理判斷，
      其目的應是為求獲得賠償，則其在貴族三溫暖已允諾賠償
      之情況下，豈會拒絕賠償，反而要求報警偵辦。況且，證
      人甲○○於警詢及偵查時即已表示原諒被告（見警卷第6
      頁、偵卷第8頁），是其若非真遭被告竊取手錶，何須大
      費周章誣陷被告，而累及自身出庭應訊。至被告提出之上
      揭光碟錄影時間為97年7月14日上午6時48分起至6時53分
      止，影片內容為證人甲○○沐浴後裸體至更衣區，被告和
      莊智欽、其他服務員出現，當時證人甲○○和其他服務員
      交談，證人甲○○戴上手錶，業經原審當庭勘驗屬實，製
      有勘驗筆錄1份在卷足考（見原審卷第13頁），是上揭光
      碟係案發後在更衣區之錄影，與被告有無在沐浴區行竊無
      關，無從推翻被告先前行竊之犯行。
（七）綜上所述，被告前開所辯，顯係卸責之詞，不足採信。
      本件事證明確，被告竊盜之犯行堪予認定。
二、核被告所為，係犯刑法第320條第1項之竊盜罪。被告既已取
    得被害人甲○○之手錶，經被害人發現，始將該手錶返還，
    自屬竊盜既遂。原審依上開事證，適用前述法律，並審酌被
    告高中畢業之智識程度，不思正途獲取財物，行為之手段平
    和，所竊取之手錶價值，被害人所受之損害，手錶業經被害
    人領回，及被告否認犯行之犯後態度，惟經被害人表示原諒
    不予追究等一切情狀，量處有期徒刑六月，並諭知易科罰金
    之折算標準。經核認事用法均無違誤，'量刑亦稱妥適，被
    告上訴否認竊盜犯行，指摘原判決不當，為無理由，自應駁
    回。
據上論結，應依刑事訴訟法第368條，判決如主文。
本案經檢察官謝錫和到庭執行職務。
中    華    民    國    98    年    2     月    27    日
                  刑事第三庭    審判長法  官  陳義仲
                                      法  官  蘇清水
                                      法  官  宋明中
以上正本證明與原本無異。
不得上訴。
                                      書記官  黃子起
中    華    民    國    98    年    2     月    27    日
附錄本件論罪科刑法條全文：
刑法第320條第1項：
意圖為自己或第三人不法之所有，而竊取他人之動產者，為竊盜
罪，處5年以下有期徒刑、拘役或5百元以下罰金。


司法院資訊處製作；財團法人民間司法改革基金會備份。
